【裁判字號】    98,訴,183
【裁判日期】    980506
【裁判案由】    撤銷贈與行為等
【裁判全文】
臺灣嘉義地方法院民事判決               98年度訴字第183號
原      告  京城商業銀行股份有限公司
法定代理人  己○○
訴訟代理人  甲○○
            戊○○
被      告  丙○○
訴訟代理人  乙○○
被      告  丁○○
上列當事人間請求撤銷贈與行為等，本院於民國98年4月29日言
詞辯論終結，判決如下：
  主  文
被告間於民國九十七年八月十四日就坐落嘉義縣中埔鄉○○段四
五五號、四五五之二號、四七七號、四七九號、四八二號土地應
有部分各二分之一；同段五二六之一號土地所為之贈與行為，及
於民國九十七年八月二十二日就前揭土地所為之所有權移轉登記
行為應予撤銷。
被告丙○○應將嘉義縣水上地政事務所於民國九十七年八月二十
一日收件就坐落嘉義縣中埔鄉○○段四五五號、四五五之二號、
四七七號、四七九號、四八二號土地應有部分各二分之一；同段
五二六之一號土地以贈與為登記原因所為之所有權移轉登記予以
塗銷。
訴訟費用由被告負擔。
  事實及理由
一原告起訴主張：訴外人彤陽工程有限公司（下稱彤陽公司）於
  民國96年12月26日邀同訴外人劉小菁及被告丁○○為連帶保證
  人，向原告借款新臺幣（下同）3,000,000元，約定期間自96
  年12月26日起至99年12月26日止，彤陽公司自97年6月27日起
  即未依約繳付，尚欠2,543,062元，已喪失期限利益，依約定
  應視同全部到期，而丁○○為連帶保證人，自應負連帶清償之
  責，案經原告起訴，經本院以97年度訴字第526號事件受理，
  並成立訴訟上和解。詎丁○○竟於97年8月14日將其所有坐落
  嘉義縣中埔鄉○○段455號、455-2號、477號、479號、482號
  土地應有部分各2分之1；同段526-1號土地全部（下合稱系爭
  土地）贈予被告丙○○，並於97年8月22日完成所有權登記。
  惟原告對丁○○有債權存在，且發生於贈與登記前，上開贈與
  行為導致丁○○財產減少，丁○○已無不動產，其他剩餘財產
  甚少，足見其贈與行為已損及原告之債權，爰依民法第244條
  第1項、第4項規定，提起本訴。聲明：(一)被告間於97年8月14
  日就系爭土地所為贈與行為及於同年月22日所為所有權移轉登
  記行為應予撤銷。(二)丙○○應將嘉義縣水上地政事務所（下稱
  水上地政）97年8月21日收件就系爭土地以贈與為登記原因所
  為之所有權移轉登記予以塗銷。
二被告則陳稱：同意原告之請求等語。
三按債務人所為之無償行為，有害及債權者，債權人得聲請法院
  撤銷之。債權人依第1項之規定聲請法院撤銷時，得並聲請命
  受益人或轉得人回復原狀。民法第244條第1項、第4項前段分
  別定有明文。次按當事人於言詞辯論時為訴訟標的之捨棄或認
  諾者，應本於其捨棄或認諾為該當事人敗訴之判決，民事訴訟
  法第384條亦定有明文。經查，原告上開主張之事實，業據提
  出與其所述相符之土地登記謄本、財政部臺灣省南區國稅財產
  歸屬資料清單、本院97年度訴字第526號和解筆錄為證，復有
  水上地政98年4月8日函附土地登記申請書在卷可稽，並經被告
  於本院言詞辯論期日就本件訴訟標的即原告所為請求為認諾，
  則依前揭規定，自應為被告敗訴之判決。從而，原告主張依民
  法第244條第1項、第4項前段之規定，請求撤銷被告間於97年
  8月14日就系爭土地所為贈與行為及於同年月22日所為所有權
  移轉登記行為應予撤銷，並請求丙○○應將水上地政97年8月2
  1日收件就系爭土地以贈與為登記原因所為之所有權移轉登記
  予以塗銷，即屬有據，為有理由，應予准許。
四據上論結，原告之訴為有理由，依民事訴訟法第78條、第85條
  第1項前段，判決如主文。
中    華    民    國     98     年    5    月    6    日
                  民事第二庭   法  官  蘇雅慧
正本係照原本作成。
如不服本判決，應於送達後20日內，向本院提出上訴狀並表明上
訴理由，如於本判決宣示後送達前提起上訴者，應於判決送達後
10日內補提上訴理由書（須附繕本）。
中    華    民    國     98     年    5    月    6    日
                               書記官  劉昀匊


司法院資訊處製作；財團法人民間司法改革基金會備份。
